臺灣板橋地方法院刑事判決　　　　　　　　　　　　　九十一年度交訴字第八三號
　　公　訴　人　臺灣板橋地方法院檢察署檢察官
　　被　　　告　甲○○　男　五.
右列被告因業務過失致死等案件，經檢察官提起公訴（九十一年度偵字第六五六０號
），本院判決如左：
    主  文
甲○○服用酒類，不能安全駕駛動力交通工具而駕駛，處有期徒刑肆月；又從事業務
之人，因業務上之過失致人於死，處有期徒刑拾月；應執行有期徒刑壹年。緩刑年
。
    事  實
一、甲○○為營業大貨車司機，為從事駕駛業務之人，明知汽車駕駛人飲用酒類後將
    產生意識不清、反應遲緩等副作用，尤以飲酒後吐氣酒精含量超過每公升０‧五
    五毫克者更甚之，不得駕駛動力交通工具，竟於民國（下同）九十一年二月五日
    上午，在臺北縣鶯歌鎮○○○路附近某小吃攤與友人飲用酒精飲料「維士比」，
    迨同日上午十一時四十分許，其飲用酒類已達不能安全駕駛之程度（吐氣酒精濃
    度達每公升一點五六五六毫克）後，仍貿然駕駛嘉盛汽車運輸股份有限公司（下
    稱嘉盛公司）所有車牌號碼ＱＭ─８７２號之營業大貨車上路，欲返回位於苗栗
    縣後龍鎮龍坑里一六九之十五號之嘉盛公司，並搭載友人余志榮（乘坐於副手座
    ）隨車同行，迄同日中午十二時十分許，其車沿臺北縣鶯歌鎮○○路南下行經水
    廠八十九號幹標桿前之際，本應注意車前狀況，並隨時採取必要之安全措施，而
    依當時情形（天候雨、日間自然光線、路面濕潤無缺陷），又無不能注意之情形
    ，竟疏未注意車前對向車道適有車輛超車之狀況，又疏未採取減速讓行或剎停等
    候之必要安全措施，旋因酒後意識不清及反應欠佳，而失控撞擊右側路旁之水廠
    八十九號幹標桿，再拖行撞擊道路右側之山壁邊坡，其車頭右側車體因而嚴重凹
    陷，並向內擠壓乘坐於副手座之余志榮，致余志榮因該等擠壓造成胸部、腹部嚴
    重出血，經送醫急救仍不治死亡（公訴意旨誤為當場死亡），另甲○○則停留於
    現場等待，並於警方據報前往現場處理時，向承辦警員陳明其本人為肇事者，而
    自首並接受裁判，惟警方將其送往醫院救治（甲○○斯時亦因車禍受有輕傷），
    由該院抽取其血液檢測後，發現其血液酒精濃度高達每公升三一三毫克（換算吐
    氣酒精濃度為每公升一點五六五六毫克─起訴書略載為每公升一點五六毫克），
    始查悉其酒後駕車情事。
二、案經臺灣板橋地方法院檢察署檢察官相驗後自動檢舉偵查起訴。
    理  由
一、右揭事實，業據被告甲○○於警訊、偵查及本院審理時坦承不諱，並有道路交通
    事故調查報告表一份、生化檢驗報告影本一份、舉發違反道路交通管理事件通知
    單影本二份、車禍現場暨車輛毀損照片十二幀附卷可稽，且被害人余志榮因上開
    車禍造成胸部、腹部出血，經送臺北縣三峽鎮「恩主宮醫院」急救，仍於九十一
    年二月五日下午一時三十分不治死亡等事實，亦經臺灣板橋地方法院檢察署檢察
    官率同檢驗員實施相驗查證屬實，製有勘驗筆錄一份、驗斷書一份、相驗屍體證
    明書一份、相驗照片十三幀在卷足憑，堪認被告上開自白確與事實相符；次按汽
    車行駛時，駕駛人應注意車前狀況，並隨時採取必要之安全措施，道路交通安全
    規則第九十四條第三項定有明文，本件被告駕駛營業大貨車搭載乘客行經上開肇
    事地點之際，既疏未注意車前對向車道適有車輛超車之狀況，又疏未採取減速讓
    行或剎停等候之必要安全措施，旋失控撞擊右側路旁幹標桿及山壁，導致被害人
    遭凹陷車體擠壓，造成胸部、腹部出血而死亡，堪認其駕車肇事之行為顯有過失
    ，且該等過失行為與被害人之死亡間，亦顯有相當因果關係。末查公訴意旨雖認
    被害人係因上開車禍而當場死亡云云，惟被害人當時係經送醫急救後始於當日下
    午一時三十分不治死亡等情，已詳如上述，公訴人逕認被害人當場死亡一節，乃
    有誤會，併此敘明。綜上所述，本案事證已臻明確，被告前開犯行均洵堪認定。
二、核被告所為，係犯刑法第一百八十五條之三之服用酒類不能安全駕駛動力交通工
    具而駕駛罪、同法第二百七十六條第二項之業務過失致死罪；其所犯二罪間，犯
    意各別，行為互殊，應分論並罰。查被告酒後駕車，因而致人死亡，其所犯上開
    業務過失致死罪部分，應依道路交通管理處罰條例第八十六年第一項規定加重其
    刑；又其於肇事後警方尚未發覺其犯罪前，即於警方據報前往現場處理時，向承
    辦警員陳明其本人為肇事者，而接受裁判等節，有臺北縣政府警察局偵辦交通事
    故案件「涉嫌人是否自首」調查表影本一份在卷足憑，堪認被告確有對於未發覺
    之上開業務過失致死罪自首而受裁判，爰再依刑法第六十二條規定減輕其刑，並
    先加後減之。爰審酌被告明知酒精成分對人之意識能力具有不良影響，超量飲酒
    後將導致對於週遭事務之辨識及反應能力較平常薄弱，倘駕駛汽車行駛於道路上
    ，將對自身及一般往來公眾造成高度危險，詎仍於服用酒類不能安全駕駛之情形
    下，貿然駕駛營業大貨車上路，非但危及一般道路用路人之安全，更因而肇事致
    被害人死亡，造成社會資源無端耗損，並參酌其犯罪後坦承犯行態度良好、業與
    被害人家屬達成和解賠償損害（業經證人即被害人胞兄乙○○於本院審理時到庭
    證述無訛）等一切情狀，分別量處如主文所示之刑，並定其應執行之刑，以示懲
    戒。末查被告前未曾受有期徒刑以上刑之宣告，有臺灣高等法院檢察署刑案紀錄
    簡覆表一份附卷可稽，其因一時失慮致偶罹刑章，經此偵、審暨科刑教訓當知所
    警惕，信無再犯之虞，本院因認上開對其宣告之刑以暫不執行為適當，爰併予宣
    告緩刑三年，用啟自新。
據上論斷，應依刑事訴訟法第二百九十九條第一項前段，刑法第一百八十五條之四、
第二百七十六條第二項、第五十一條第五款、第六十二條前段、第七十四條第一款，
道路交通管理處罰條例第八十六條第一項，罰金罰鍰提高標準條例第一條前段，判決
如主文。
本案經檢察官黃正綱到庭執行職務
中      華      民      國      九十一      年     十     月    十八    日
                                        臺灣板橋地方法院交通法庭
                                            法  官  王  屏  夏
右正本證明與原本無異。
如不服本判決，應於判決送達後十日內向本院提出上訴狀。
                                            書記官  楊  璧  華
中      華      民      國      九十一      年     十     月    十八    日
附錄本案論罪科刑法條全文：
刑法第一百八十五條之三：
服用毒品、麻醉藥品、酒類或其他相類之物，不能安全駕駛動力交通工具而駕駛者，
處一年以下有期徒刑、拘役或三萬元以下罰金。
刑法第二百七十六條：
因過失致人於死者，處二年以下有期徒刑、拘役或二千元以下罰金。
從事業務之人，因業務上之過失犯前項之罪者，處五年以下有期徒刑或拘役，得併科
三千元以下罰金。
